臺灣新北地方法院民事裁定　　　　　　 110年度補字第1365號
原　　　告　駱阿生　




訴訟代理人　謝憲愷律師
複　代理人　張瑜文律師
上列當事人間遷讓房屋等事件，本院裁定如下：
    主  文
原告應於本裁定送達後十五日內，具狀補正坐落新北市○○區○
○里00鄰000 號2 樓之房屋於起訴時之交易價額，暨提出其建物
之鑑價資料（例如鑑定價格報告書或相類之市價、交易行情或其
他足以證明上開不動產交易價值等資料），並依民事訴訟法第77
條之13規定補繳第一審裁判費，逾期未補正及補繳，即駁回其訴
。
    理  由
一、按訴訟標的之價額，由法院核定。核定訴訟標的之價額，以
    起訴時之交易價額為準；無交易價額者，以原告就訴訟標的
    所有之利益為準。以一訴主張數項標的者，其價額合併計算
    之。以一訴附帶請求其孳息、損害賠償、違約金或費用者，
    不併算其價額；訴訟標的之價額不能核定者，以第466 條所
    定不得上訴第三審之最高利益額數加十分之一定之。民事訴
    訟法第77條之1 第1 、2 項、第77條之2 第1 、2 項及第77
    條之12分別定有明文。又所謂交易價額，係指客觀之市場交
    易價格而言，稅捐機關之房屋課稅現值、核定金額及土地之
    公告現值、公告地價，均難認可適時反應不動產之交易價額
    ，自不得以之為訴訟標的價額計算基礎。又現行地政機關就
    不動產之交易價格已採實價登錄制度，故鄰近不動產於一定
    期間內所登錄之交易價格，應趨近於客觀之市場交易價格，
    可作為核定訴訟標的價額之基準（最高法院107 年度台抗字
    第261 號裁定意旨參照）。另房屋及土地為各別之不動產，
    各得單獨為交易標的，故房屋所有權人對無權占有人請求遷
    讓交還房屋之訴，應以房屋起訴時之交易價額為準，核定其
    訴訟標的價額，而不應將房屋坐落之土地價額併算在內（最
    高法院99年度台抗字第275 號裁定意旨可資參照）。末按原
    告之訴，起訴不合程式或不備其他要件者，法院應以裁定駁
    回之。但其情形可以補正者，審判長應定期間先命補正，民
    事訴訟法第249 條第1 項第6 款亦有明定。
二、經查，本件原告訴之聲明為：㈠被告駱世根應騰空返還位於
    新北市○○區○○里00鄰000 號2 樓之房屋（下稱系爭房屋
    ）予原告。㈡被告駱世根應給付原告新臺幣（下同）120 萬
    元，及按月給付自起訴狀繕本送達翌日起至系爭房屋遷讓之
    日止2 萬元，及自起訴狀繕本送達翌日起至清償日止，按年
    息百分之五計算之利息。本件原告所主張訴之聲明㈡為被告
    無權占有系爭房屋所應給付予原告相當於租金之不當得利，
    自屬以一訴附帶請求之孳息，揆諸首揭意旨，應不予併算入
    訴訟標的價額，是本件訴訟標的價額自應以系爭房屋起訴時
    之交易價額定之。復經本院依職權向新北市新莊地政事務所
    函查，並無系爭房屋之門牌號碼及其建物謄本之相關資料，
    又據系爭房屋所坐落之土地登記第一類謄本，原告持有系爭
    房屋所坐落之土地權利範圍4 分之1 ，且依系爭房屋民國11
    0 年新北市政府稅捐稽徵處房屋稅繳款書，納稅義務人為原
    告本人（見本院重司調卷第77頁至第79頁），從而得知系爭
    房屋應屬未辦保存登記之房屋。惟依原告上開所提資料，僅
    能得知系爭房屋之課稅現值為30萬4,200 元，惟房屋課稅現
    值並未能適時反應不動產之交易價額，自不得以之為訴訟標
    的價額計算基礎，茲限原告於收受本裁定15日內，查報系爭
    房屋於110 年4 月7 日起訴時之交易價額，及提出系爭房屋
    之鑑價資料（例如鑑定價格報告書或相類之市價、交易行情
    或其他足以證明上開不動產交易價值等資料），並依民事訴
    訟法第77條之13規定補繳第一審裁判費，倘未查報標的價額
    者，應參照同法第77條之12規定，暫先繳納1 萬7,335 元（
    壹萬柒仟參佰參拾伍元），如未依期補正，即駁回原告之訴
    。
三、依前揭規定，裁定如主文所示。
中    華    民    國   110    年    10    月    12    日
                  民事第五庭  法  官  王  廷
以上正本證明與原本無異。
如不服本裁定關於訴訟標的價額之核定，得於收受裁定正本後10
日內向本院提出抗告狀，並繳納抗告裁判費新臺幣1,000 元。
本裁定關於核定訴訟標的價額部分得抗告；命補繳裁判費部分不
得抗告。
中    華    民    國   110    年    10    月    12    日
                              書記官  張雅筑